【裁判字號】    94,上更(一),2
【裁判日期】    950816
【裁判案由】    分割共有物
【裁判全文】
臺灣高等法院臺中分院民事判決       94年度上更(一)字第2號
上  訴  人  劉瑞三
訴訟代理人  吳中和律師
上  訴  人  未○○
上  訴  人  己○○
上  訴  人  庚○○
上  訴  人  戊○○
上  訴  人  甲○○
上  訴  人  地○○○
上  訴  人  天○○
上  訴  人  酉○○
上  訴  人  戌○○
上  訴  人  申○○○
上  訴  人  亥○○
上  訴  人  吳陳美智
訴訟代理人  辛○○
上  訴  人  午○○
上  訴  人  丑○○
上  訴  人  子○○
                        5弄10號
上  訴  人  乙○○
上  訴  人  卯○○
上  訴  人  宇○○
上  訴  人  Ｃ○○○○○○
上  訴  人  Ｂ○○（即劉銘錢之承受訴訟人）
上  訴  人  李芹菜
兼上列一人
訴訟代理人  Ｄ○○    住台中縣大甲鎮○○路174之3號
上  訴  人  劉繁霖    住台中縣大甲鎮○○路○段341巷6號
上  訴  人  劉繁致    住台南市○區○○路一段52巷3弄2號
上列二人共同
訴訟代理人  Ａ○○○  住台中縣大甲鎮○○路○段341巷6號
上  訴  人  蔡聖豪    住彰化縣田中鎮○○路86號
上  訴  人  蔡聖傑    住台中市○區○○路233巷25號2樓
上  訴  人  蔡勝騏即蔡聖德
                      住彰化縣田中鎮○○路○段508號
上  訴  人  魏筱琪    住彰化縣田中鎮○○路○段48號
兼上列一人
法定代理人  魏正信    住彰化縣田中鎮○○路○段48號
上  訴  人  魏志安    住彰化縣田中鎮○○街15號
上  訴  人  魏志光即魏清澤
                      住彰化縣田中鎮○○街15號
上  訴  人  魏美倫    住台中市○區○○路231號
兼上列八人共同
訴訟代理人  李劉選    住台北縣蘆洲市○○街252號5樓
上  訴  人  劉誌益    住台北縣三重市○○○路145巷4弄8號
                        5樓
上  訴  人  劉誌誠    住台北縣三重市○○路○段58弄25號5樓
上  訴  人  劉誌能    住台北縣三重市○○路○段58弄25號5樓
上  訴  人  劉誌富    住台北縣三重市○○○路145巷4弄8號5樓
兼上列四人共同
訴訟代理人  劉張屘    住台北縣三重市○○○路145巷4弄8號5樓
上  訴  人  劉誌榮    住台北縣三重市○○○路145巷4弄8號5樓
兼上列六人共同
訴訟代理人  劉誌卿    住台北縣三重市○○○路145巷4弄8號5樓
上  訴  人  劉林守    住台中縣大甲鎮○○路7巷13號
上  訴  人  林佳慧    住台中縣大里市○○路208號
上  訴  人  林嘉宏    住台中縣大里市○○路208號
兼上列一人
法定代理人  謝珠娟    住台中縣大里市○○路208號
上  訴  人  劉國慶    住台中縣大甲鎮○○路7巷13號
上  訴  人  壬○○（即易李梅之承受訴訟人）
                      住台中縣大安鄉○○村○○○路380巷
上  訴  人  癸○○（即易李梅之承受訴訟人）
                      住台中縣大安鄉○○村○○○路380巷
上列七人共同
訴訟代理人  劉繁雄    住台中縣大甲鎮○○路7巷13號
上  訴  人  張啟昌    住台中縣大雅鄉○○路○段44巷21號
上  訴  人  盧金玉    住台中縣大雅鄉○○路○段44巷21號
上列二人共同
訴訟代理人  寅○○    住台中縣大雅鄉○○村○○路140巷
上  訴  人  辰  ○    住台中縣大里市○○路250號
上  訴  人  Ｅ○○○  住台中市○○區○○路一段37巷48號
上  訴  人  黃○○○  住台中市○區○○里○○○街7之5號
上  訴  人  宙○○    住台中市○區○○里○○○街7之5號
上  訴  人  玄○○    住南投縣魚池鄉中明村有水巷23號
被  上訴人  巳○○    住台中縣大里市○○路353號
被  上訴人  林彩霞    住台中縣大里市○○路385巷45弄28號
上  列一人
訴訟代理人  丙○○    住台中縣大里市○○路379號
            丁○○    住台中縣大里市○○路379號
上列當事人間請求分割共有物事件，上訴人對於中華民國90年7
月20日臺灣臺中地方法院88年度訴字第448號第一審判決提起上
訴，本院判決後，經最高法院發回更審，本院於95年8月2日言詞
辯論終結，判決如下：
    主  文
原判決關於分割方法及訴訟費用之裁判廢棄。
兩造共有座落台中縣大里市○○○段第一七七地號、面積六○七
六平方公尺土地（重測後為台中縣大里市○○段第七五五地號）
，其分割方法如附圖方案（三）所示：編號1部分，面積六五二
點三九平方公尺，由上訴人劉瑞三取得。編號2部分，面積五四
點三七平方公尺，由上訴人張啟昌、盧金玉按應有部分各二分之
一共同取得。編號3部分，面積九四點九九平方公尺，由上訴人
劉張屘、劉誌榮、劉誌富、劉誌益、劉誌卿、劉誌誠、劉誌能按
應有部分各七分之一共同取得。編號4部分，面積八零點三七平
方公尺，由上訴人Ｄ○○取得。編號5部分，面積八零點三七平
方公尺，由上訴人李芹菜取得。編號6部分，面積九四點九九平
方公尺由上訴人李劉選取得。編號7部分，面積二一七點四六平
方公尺，由上訴人乙○○取得。編號8部分，面積七九八點七四
平方公尺，由上訴人劉林守、劉國慶按原應有部分（如附表分割
方案三所示）取得。編號9部分，面積二一七點四六平方公尺，
由上訴人甲○○取得。編號10部分，面積二九九點零二平方公尺
，由被上訴人林彩霞取得。編號11部份，面積二一七點四六平方
公尺，由上訴人卯○○取得。編號12部分，面積二一七點四六平
方公尺，由上訴人未○○取得。編號13部分，面積一六三點一平
方公尺，由上訴人Ｅ○○○取得。編號14部分，面積一六三點一
平方公尺，由上訴人丑○○、子○○按應有部分二分之一共同取
得。編號15部分，面積四二六點零一平方公尺，由上訴人黃○○
○、玄○○、宙○○公同共有取得。編號16部分，面積五八七點
一五平方公尺，由上訴人地○○○、申○○○、天○○、酉○○
、戌○○、亥○○、吳陳美智、午○○公同共有取得。編號17部
分面積一三五點八九平方公尺，由被上訴人巳○○取得。編號18
部分，面積五四點三七平方公尺，由上訴人林佳慧、林嘉宏、謝
珠娟按應有部分各三分之一共同取得。編號19部分，面積五四點
三七平方公尺，由上訴人己○○取得。編號20部分，面積五四點
三七平方公尺，由上訴人庚○○取得。編號21部分，面積五四點
三七平方公尺，由上訴人戊○○取得。編號22部分，面積九四點
九九平方公尺，由上訴人魏正信、魏志安、魏美倫、魏志光、魏
筱琪、蔡聖豪、蔡聖傑、蔡聖騏共同取得，其中應有部分四分之
一，由上訴人魏正信、魏志安、魏美倫、魏志光、魏筱琪公同共
有取得，另上訴人蔡聖豪、蔡聖傑、蔡聖騏各取得應有部分四分
之一。編號23部分，面積八零點三七平方公尺，由上訴人宇○○
取得。編號24部分，面積八零點三七平方公尺，由上訴人劉秉浩
取得。編號25部分，面積八零點三七平方公尺由上訴人Ｂ○○取
得。編號26部分，面積六三點三二平方公尺，由上訴人劉繁霖、
劉繁致共同取得。編號27部分，面積四七點四九平方公尺，由上
訴人壬○○、癸○○按原應有部分（如附表分割方案三所載）共
同取得。編號28部分，面積五四點三七平方公尺，由上訴人辰○
取得。編號Ａ部分，面積四點三九平方公尺、編號Ｂ部分，面積
一二七點四八平方公尺、編號Ｃ部分，面積二三點三六平方公尺
，編號Ｄ部分，面積一七零點二七平方公尺，編號Ｅ部分，面積
五三一點四一平方公尺，均由兩造按原應有部分比例保持共有。
第一、二審及發回前第三審訴訟費用，由兩造依附表分割方案（
三）所示應有部分比例負擔。
    事實及理由
壹、程序部分：
一、本件為分割共有物之訴，其訴訟標的對於共同訴訟之各人必
    須合一確定，依民事訴訟法第56條第l款規定，上訴人劉瑞
    三上訴之效力，及於其在原審同造之其餘被告地○○○、天
    ○○、酉○○、戌○○、申○○○、亥○○、吳陳美智、午
    ○○（下稱地○○○等八人）、丑○○、子○○（下稱丑○
    ○等二人）、劉繁霖、劉繁致（下稱劉繁霖等二人）、蔡聖
    豪、蔡聖傑、蔡勝騏即蔡聖德（下稱蔡聖豪等三人）、魏筱
    琪、魏正信、魏志安、魏志光即魏清澤、魏美倫（下稱魏筱
    琪等五人）、劉張屘、劉誌益、劉誌誠、劉誌能、劉誌富、
    劉誌榮、劉誌卿（下稱劉張屘等七人）、林佳慧、林嘉宏、
    謝珠娟（下稱林佳慧等三人）、劉林守、劉國慶（下稱劉林
    守等二人）、張啟昌、盧金玉（下稱張啟昌等二人）、黃○
    ○○、宙○○、玄○○（下稱黃○○○等三人）、未○○、
    己○○、庚○○、戊○○、甲○○、乙○○、卯○○、宇○
    ○、Ｃ○○○○○○、劉銘錢、李芹菜、Ｄ○○、李劉選、
    易李梅、辰○、Ｅ○○○等人，爰將之併列為上訴人。
二、又原審共同被告劉繁雄於民國（下同）91年6月7日訴訟繫屬
    中，將為本件訴訟標的之系爭坐落台中縣大里市○○○段第
    177地號、面積6,076平方公尺土地（重測後為台中縣大里市
    ○○段第755地號，下稱系爭土地）所有權之應有部分，贈
    與另一共有人即上訴人劉林守，且辦理所有權移轉登記完畢
    之事實，有上訴人劉瑞三所提土地登記謄本在卷可稽（見本
    審卷第一宗第90頁），是上訴人撤回對劉繁雄部分之一審之
    訴，即無不當，併予敘明。
三、上訴人劉銘錢、易李梅二人於原審判決後，分別於91年4月
    18日、93年4月13日死亡，其二人就系爭土地之應有部分，
    前者由Ｂ○○繼承並登記，後者由壬○○、癸○○（下稱壬
    ○○等二人）繼承並登記，此有卷附土地登記謄本、戶籍謄
    本可考。壬○○等二人及Ｂ○○分別聲明承受訴訟，於法有
    據，應併准許。
四、上訴人未○○、己○○、庚○○、戊○○、甲○○、地○○
    ○等八人、丑○○等二人、乙○○、卯○○、宇○○、Ｃ○
    ○○○○○、Ｂ○○、李芹菜、Ｄ○○、劉繁霖等二人，辰
    ○、Ｅ○○○、黃○○○等三人經合法通知，未於言詞辯論
    期日到場，核無民事訴訟法第386條所列各款情形，爰依被
    上訴人之聲請，由其一造辯論而為判決。均合先敘明。
貳、實體部分：
一、被上訴人方面之聲明及陳述：
  (一)被上訴人於原審起訴主張：系爭坐落台中縣大里市○○○段
    第177地號、面積6,076平方公尺土地（重測後為台中縣大里
    市○○段第755地號）為兩造所共有，應有部分原各如原判
    決附圖一第二方案所示之比例，因兩造無法協議分割，為此
    訴請依原判決附圖一所示之第一或第二方案分割系爭土地；
    而分割後伊所分得土地位置如與其他共有人所分得之位置價
    值顯不相當時，則願按公告現值補償之；又系爭土地原共有
    人游添成、蔡滿理、劉仁傑於起訴前業已死亡，該三人之應
    有部分依序由上訴人地○○○等八人、上訴人魏筱琪等五人
    、上訴人黃○○○等三人繼承，上開上訴人應併辦理繼承登
    記等語。
  (二)經原審依原判決附圖一第二方案所示方法准予分割系爭土地
    ，及命兩造應按原判決附表一所示之金額互為補償後，上訴
    人劉瑞三聲明不服，提起本件上訴（至原審另命上訴人地○
    ○○等八人就被繼承人游添成所有之應有部分，上訴人魏筱
    琪等五人就被繼承人蔡滿理所有之應有部分，上訴人黃○○
    ○等三人就被繼承人劉仁傑所有之應有部分辨理繼承登記部
    分，則未據上開上訴人聲明不服）。被上訴人林彩霞於本院
    陳稱：上訴人於本審所提分割方案一及方案三，無論就經濟
    性、安全性、公平性及整體性而言，均對全體共有人不利，
    蓋上開方案於分割後，系爭土地面臨西側之巷道僅餘2公尺
    ，分得編號第27、28號土地者將無法建築，而面臨東側之巷
    道則幾無通路可言，有礙救災，另編號第9號之土地為畸形
    地，無法完整利用，且部分土地如編號第2號至第6號者，土
    地面寬亦僅為l至3公尺，顯不足採；如採鈞院前審判決第二
    方案附圖一之一所示之分割方案，各共有人分得之土地皆工
    整方正，利於日後之規劃使用，且各筆土地均有適宜之道路
    對外連接至樹王路，最屬公允適當等語。被上訴人巳○○亦
    稱：如採本審分割方案三，因道路較小，車子出入不方便，
    對安全有顧慮，而鈞院前審附圖一之一（即第二方案）所示
    分割方法，則建築出來的房子可以較為方正，應較可採等語
    。故均聲明：駁回上訴。
二、上訴人方面之聲明及陳述：
  (一)上訴人劉瑞三部分：聲明：原判決廢棄。併稱：伊係系爭土
    地共有人中應有部分最大者，原判決未使伊分得面臨樹王路
    之經濟價值較高部分，且命伊須再以金錢補償其他共有人，
    顯非合理；如依本審分割方案一所示之方式分割，則各共有
    人分得之土地皆面臨道路，且分割後之土地方正，大部分皆
    可供建築，共有人持分之私設巷道面積僅531.41平方公尺，
    少於原判決分割方案之1522平方公尺，亦有利於各共有人，
    故最為可採，但如改依本審分割方案三為分割，伊亦無意見
    ；又分割後各共有人間應無須再以金錢補償等語。
  (二)上訴人劉林守等二人、林佳慧等三人、壬○○等二人部分：
    聲明：原判決廢棄。併稱：本審分割方案三因分割後道路面
    積較少，各共有人可分得之面積增加，對共有人較有利，應
    屬可採；分割後則不願另為金錢補償；又劉林守等二人、林
    佳慧等三人、壬○○等二人於分割後願按應有部分各自保持
    共有等語。
  (三)上訴人蔡聖豪等三人、魏筱琪等五人、李劉選部分：聲明：
    原判決廢棄。併稱：同意依本審分割方案三所示之方式分割
    ；分割後不願另為金錢補償，且除上訴人李劉選外，其餘八
    人願按應有部分保持共有等語。
  (四)上訴人劉張屘等七人部分：聲明：原判決廢棄。併稱：不同
    意本院前審所定之分割方案，應改依本審分割方案三之方式
    分割，較為公平；分割後不願另為金錢補償，且伊七人要保
    持共有；伊亦願與分得該方案編號2至6之土地所有人，共同
    開發，不致有不能建築之問題等語。
  (五)上訴人張啟昌等二人部分：聲明：原判決廢棄。併稱：同意
    依本審分割方案三之方式分割，因該方案可保留伊現有之地
    上建物；伊亦願與分得該方案編號2至6之土地所有人，共同
    開發，不致有不能建築之問題，另分割後伊亦不願另為金錢
    補償等語。
  (六)上訴人李芹菜、Ｄ○○部分：未於本審言詞辯論期日到場，
    其在準備程序則稱：同意依本審分割方案三之方式分割，伊
    亦願與分得該方案編號2至6之土地所有人，共同開發，不致
    有不能建築之問題等語。
  (七)上訴人劉繁霖等二人部分：未於本審言詞辯論期日到場，其
    在準備程序則稱：應將系爭土地出售，而非分割；惟如採分
    割方式，則伊二人要維持共有等語。
  (八)上訴人丑○○等二人部分：未於本審言詞辯論期日到場，其
    在準備程序則稱：分割方式如對伊有利者即無意見。
  (九)上訴人卯○○部分：未於本審言詞辯論期日到場，其在準備
    程序則稱：同意依本院前審所定之方案為分割。
  (十)上訴人Ｂ○○部分：未於本審言詞辯論期日到場，其在準備
    程序則稱：希望將系爭土地賣掉後再處理。
  (十一)上訴人吳陳美智、午○○部分：未於本審言詞辯論期日到場
    ，其在準備程序則稱：對分割方式沒有意見。
  (十二)上訴人未○○、己○○、庚○○、戊○○、甲○○、地○○
    ○等八人、乙○○、宇○○、Ｃ○○○○○○、辰○、Ｅ○
    ○○、黃○○○等三人部分：未於本審言詞辯論期日到場，
    亦未提書狀作何聲明或陳述。
三、本件坐落台中縣大里市○○○段177號土地，面積6076平方
    公尺，係兩造共有，應有部分如附表所示，有土地登記簿謄
    本乙件附卷足稽，上開土地依現狀並無不能分割之情形，且
    兩造亦無不分割之約定，因共有人間無法協議分割，被上訴
    人請求依民法第823條第l項裁判分割，自無不合，應予准許
    （關於共有人中游添成、蔡滿理、劉仁傑死亡後，由其等繼
    承人辦理繼承登記部分，業經原審判決如原審判決主文第一
    、二、三所示並確定）。
四、查系爭土地，地目為建，屬都市計劃外之鄉村區乙種建築用
    地，有土地登記簿謄本附卷足稽。另系爭土地之地形呈多方
    不規則形狀，目前除空地及作為既成道路使用外，其上均蓋
    有屋齡甚為久之磚造蓋瓦平房、鐵皮屋，或無人居往，或屋
    頂塌陷、破舊而不堪使用，或為訴外人所占用，經本院及原
    審會同大里地政事務所派員測量、勘驗屬實，鄰近土地以住
    宅使用為主，位於台中縣大里市○○路樹王活動中心對面，
    南面面臨樹王路，北方面臨寬約六米之河堤道路，東、西及
    中間依序有樹王路l90巷、198巷、228巷等三條既成巷道，
    連絡南、北兩端之樹王路及河堤道路，此有勘驗筆錄可參（
    見原審卷第一宗第181至183頁、第二宗第l2頁、更審前本院
    卷第一宗第135至137頁，本院卷第一宗第157至160頁）。系
    爭土地位於台中縣大里市西側，臨近台中市○區○○○路為
    大里市通往台中市○區○○○道路之一，交通狀況尚佳，惟
    上、下班時略有交通雍塞情形（見財團法人中華科技經濟鑑
    測中心鑑定書第21頁）。而面臨南面樹王路部分之價值因樹
    王路為交通要道，其價值顯高於臨北面河堤路或其他既成道
    路部分，此為兩造所不爭，亦為前揭鑑定書中所載（見鑑定
    書第27頁）。
五、次按法院定分割方法時，必須考量兩造利益、意願、土地上
    建物之現況、各共有人使用原建物位置、分割後各共有人分
    持土地之方整、利用價值等。又共有物分割之方法，須先就
    原物分配有困難時，則予變賣，以價金分配於各共有人。本
    件共有物並無不能為原物分割之情況，故上訴人Ｂ○○、劉
    繁霖、劉繁致等三人請求變價分割，即無可採。至被上訴人
    及上訴人卯○○請求依更審前本院判決（即90年上字第486
    號），此與其餘上訴人等所主張之本院測量方案三之分割方
    案，究以何者較有利於全體共有人，參酌上訴人劉繁致、劉
    繁霖二人（見本院卷第一宗第158頁），壬○○、癸○○二
    人（見本院卷第一宗第169、170頁），蔡聖豪、蔡聖傑、蔡
    勝騏、魏筱琪、魏志安、魏志光、魏美倫、魏正信等八人（
    見本院卷第一宗第159頁），張啟昌、盧金玉等二人（見本
    院卷第一宗第33、第159頁）、林佳慧、林嘉宏、謝珠娟等
    三人（見本院卷第一宗第56至58頁、77頁）、劉林守、劉國
    慶等二人（見本院卷第一宗第56頁）、劉張屘、劉誌榮、劉
    誌富、劉誌益、劉誌誠、劉誌能、劉誌卿等七人（見本院卷
    第一宗第159頁）均分別表示同意保持共有，到場之共有人
    均表示不願意出資鑑價等情，茲分敘如下：
    （一）依被上訴人所主張之更審前本院所採分割方案，其中
          附圖編號28號分歸上訴人劉繁雄、劉林守等人部分，
          面臨樹王路之面寬，與系爭土地全體面臨樹王路之面
          寬相較，幾近二分之一，而系爭土地面臨樹王路部分
          之價值較其他部分為高，已如前述，此分割方式，顯
          然過於獨厚於上訴人劉繁雄、劉林守等二人。況該分
          割方案將系爭土地中間以東西向設私設道路供為分得
          未面臨南向樹王路、北向河堤路之用，是依該分割方
          案分得編號9至16號部分之共有人，其未能直接連絡
          北向之河堤路、或南向之樹王路，尚須經由兩側之寬
          度不一且彎曲、不筆直之既成道路部分，與南、北兩
          方之道路連絡，南、北兩部分價值差異較大，亦自較
          不利於分得該分割方案編號9至16號之共有人。另以
          本審分割方案三及上開更審前本院分割方案分割後，
          整體土地之價值觀之，附圖所示分割方案三之分割方
          案，自系爭土地中央設有寬達七公尺之南、北向私設
          道路以連絡南、北二端較寬廣之樹王路、河堤路等交
          通要道，已足提升系爭土地中央部分之價值；且分割
          後，在面臨樹王路部分，形成四個兩面臨路之角地，
          在面臨河堤路部分，形成三個兩面臨路之角地，此角
          地自有利於共有人之使用與土地之經濟價值。苟依被
          上訴人主張之分割方案，僅有二個面臨樹王路之角地
          及一個面臨河堤路之角地可供共有人選擇，系爭土地
          全體之價值因中央部位未能提升，亦較分割方案三為
          低。再者，依方案三所示，其共有部分較少，復無對
          外連絡之問題，可供共有人分配之土地面積較大，亦
          有利於共有人全體。是本院認自以分割方案三較有利
          於共有人全體而為可採。是被上訴人林彩霞稱，方案
          三之分割結果，無論就經濟、安全、公平及整體性而
          言，不利於全體共有人云云，自屬誤解，並非可取。
    （二）雖被上訴人巳○○謂：如採本審分割方案三，因道路
          較小，車子出入不方便，對安全有顧慮，而鈞院前審
          附圖一（即第二方案）所示分割方法，則建築出來的
          房子可以較為方正，應較可採等語。惟依分割方案三
          分割結果，各共有人分得部分均面臨道路，私設道路
          亦達七公尺，並無出入不便之情形，其所分得之編號
          17部分，且係面臨七米私設道路與河堤路之角地，亦
          無何不公可言。至分得系爭土地臨東側之部分如分割
          方案三編號ll至15之共有人，除編號15面臨七米私設
          道路與約六米之河堤路外，其餘均面臨七米之私設道
          路，對分得未臨道路地之共有人亦較公平。另編號9
          部分，則面臨樹王路且地形方正，並無被上訴人林彩
          霞所稱面臨東側之巷道幾無通路，有礙救災及編號9
          部分為畸形地等情。
    （三）另依台中縣政府工務局八十八工都字第三五七五九四
          號函及建築線指示申請書圖所載：樹王路路寬現為10
          .37至11.14公尺，其為省縣計劃鄉道，計劃寬度為12
          公尺，西側既成道路即樹王路228巷現寬2.54至4.88
          公尺（見原審卷第二宗第348頁），被上訴人所提出
          之測量成果圖亦載，樹王路228巷中段至與河堤路連
          結部分，寬度依序為5.90、4.92、4.43、4.57、4.88
          公尺，其中寬度為2.54部分係與面臨樹王路連接之南
          方位置，即編號l西側之位置，而非編號27、28之北
          方位置（見原審卷第二宗第349頁）。故被上訴人林
          彩霞所稱，方案三於分割後，系爭土地面臨西側之巷
          道僅餘2公尺，分得編號第27、28號土地者將無法建
          築云云，亦非足取。至分得編號第2號至第6號者，渠
          等均陳稱，願共同使用、開發，無不能建築問題（
          見本院卷第二宗第174頁反面）。至分割方案三編號
          10所示，面臨樹王路與既成道路之交岔口，其經濟價
          值已較分得系爭土地之未臨樹王路或非角地者為高，
          雖其地形尚非方正，但非不能建築，仍可為適宜之使
          用、建築，且面臨樹王路前段地形亦其方正。本院參
          以上情及多數共有人之意願，認以附圖方案三所示之
          分割方案，最為公平允當。爰廢棄原判決，改判如主
          文所示。
六、據上論結，本件上訴為有理由，爰依民事訴訟法第450條、
    第81條第2款、第78條、第85條第1項但書、第463條、第385
    條第1項前段，判決如主文。
中    華    民    國    95    年    8     月    16    日
                      民事第七庭審判長法  官  袁再興
                                      法  官  陳賢慧
                                      法  官  吳惠郁
以上正本係照原本作成。
如對本判決上訴，須於收受判決送達後二十日內向本院提出上訴
書狀，其未表明上訴理由者，應於提出上訴後二十日內向本院提
出上訴理由書 (須按他造人數附具繕本)。
上訴時應提出委任律師為訴訟代理人之委任狀。具有民事訴訟法
第四百六十六條之一第一項但書或第二項之情形為訴訟代理人者
，另應附具律師及格證書及釋明委任人與受任人有該條項所定關
係之釋明文書影本。
                                      書記官  江玉萍
中    華    民    國    95    年    8     月    22    日
                                                      Ｈ


司法院資訊處製作；財團法人民間司法改革基金會備份。
